臺灣高等法院高雄分院刑事判決　　　　 94年度上易字第539號
上　訴　人
即　被　告　甲○○
上列上訴人因詐欺等案件，不服臺灣高雄地方法院94年度易緝字
第39號中華民國94年6 月15日第一審判決（起訴案號：臺灣高雄
地方法院檢察署88年度偵字第12511 號），提起上訴，本院判決
如下：
    主  文
原判決撤銷。
甲○○動產擔保交易之債務人，意圖不法之利益，將標的物出賣
，致生損害於債權人，處有期徒刑肆月，如易科罰金，以參佰元
折算壹日。緩刑貳年。
    事  實
一、甲○○因需錢應急，於民國（下同）86年1 月6 日，在高雄
    市○○區○○街91號家中，以其所有車號BP-8739 號自小客
    車，實際上向南紡企業股份有限公司（以下稱南紡公司）之
    融資貸款新台幣（下同）300,000 元，形式上則是以附條件
    買賣方式，買受前揭自用小客車，約定總價款為新台幣（下
    同）558,900 元，自86年2 月25日起，分12期給付，第1期
    付24,300元外，餘每2 個月為1 期，每期48,600元，言明上
    開小客車之停放地點在高雄市○○區○○街91號，於車款未
    付清前，其所有權仍屬南紡公司所有，未經同意，不得將車
    輛擅自遷移他處或處分，甲○○即係動產擔保交易之債務人
    。嗣甲○○意圖不法之利益，於繳付第1 期款項24,300元後
    ，於同年3 月18日，在未徵得南紡公司同意之情形下，將該
    車輛典當出質予蕭智祥所經營之上新當舖，得款150,000 元
    ，未幾，又將該小客車逕售予上新當舖，再獲200,000 元，
    ，即逃逸無蹤，致生損害於南紡公司。
二、案經南紡公司訴請臺灣高雄地方法院檢察署檢察官偵查起訴
    。
    理  由
一、本件上訴人即被告甲○○（下稱被告）所犯係死刑、無期徒
    刑、最輕本刑為3 年以上有期徒刑以外之罪，其於本院審理
    中就前揭被訴事實為有罪之陳述，經審判長告知簡式審判程
    序之旨，並聽取其與公訴人之意見後，認無不得或不宜改依
    簡式審判程序進行之情事，爰依刑事訴訟法第273 條之1 第
    1 項、第284 條之1 規定，諭知適用簡式審判程序，合先敘
    明。
二、前揭事實，已經被告於本院審理時坦承不諱，經核與證人即
    南紡公司人員方旭仁於偵查及原審審理中所述情節大致相符
    （偵查卷第22頁、原審易字卷第35頁），並有被告所簽立之
    附條件買賣契約書及上新當舖委託律師向南紡公司人員劉鈞
    德所發之律師函均影本各1 份在卷足稽（偵查卷第4 、5 頁
    ）；被告雖實際上係向南紡公司融資貸款300,000 元，因其
    形式上既已與南紡公司簽訂動產擔保交易之附條件買賣契約
    ，則被告與南紡公司之間已生動產擔保交易契約之效力，自
    亦有動產擔保交易法第38條之適用，則被告於附條件買賣契
    約成立後，竟將該契約標的之前揭小客車典當出賣予他人，
    自仍屬違反動產擔保交易法之犯行，本件事證已明，被告犯
    行堪予認定。
三、核被告所為，係犯動產擔保交易法第38條之罪。被告先後將
    動產擔保標的物出質及出賣之犯行，其出質之低度行為應為
    出賣之高度行為所吸收，應僅論以將動產擔保交易標的出賣
    罪。
四、原審據以論處被告罪刑，固非無見。惟查：(一)被告形式上以
    附條件買賣之方式，實際向南紡公司融資貸款300,000 元之
    行為，並不構成詐欺取財罪（理由詳如後述），原判決仍以
    詐欺取財罪論擬，並認此罪與前揭罪名為想像競合關係，應
    從一重之詐欺取財罪處斷，實有未恰。(二)被告行為後，刑法
    第41條雖於90年1 月10日修正公布，同年1 月12日施行，然
    有關易科罰金之事項，係關於執行之事項，應一律適用新法
    （理由詳後述），原判決認刑法第41條既已修正，應有新舊
    法比較之問題，亦有未合。被告上訴意旨否認犯詐欺取財罪
    ，指摘原判決不當，為有理由，自應由本院將原判決撤銷改
    判。審酌被告因一時需錢應急，始以其所有前揭自小客車向
    南紡公司融資貸款，僅繳付第一期分期款，即將前揭車輛典
    當、出賣予當鋪，固屬非是，惟念被告是因當時所貸款項不
    足所需，未經深慮，而為上述犯行，犯後已坦承犯行，且該
    車輛亦經過戶於當鋪所有人，有該汽車過戶登記書在卷足稽
    一切情狀，爰量處有期徒刑4 月，並諭知易科罰金之折算標
    準（按易科罰金事項，係關於執行之事項，與罪刑之輕重問
    題無涉，自應尊重制定新法之精神，一律適用新法，不生新
    舊法律適用之比較問題；又易服勞役及期間、數罪併罰之定
    執行刑、緩刑及易以訓誡易科罰金各事項，均應依新法【最
    高法院24年7 月1 日民刑庭總會決議】。本件被告行為後，
    刑法第41條雖於90年1 月10日修正公布，並於同年月12日生
    效，其第1 項前段修正規定為「犯最重本刑為5 年以下有期
    徒刑以下之刑之罪，而受6 個月以下有期徒刑或拘役之宣告
    ，因身體、教育、職業、家庭之關係或其他正當事由，執行
    顯有困難者，得以1 元以上3 元以下折算1 日，易科罰金。
    」，然依前揭說明，此屬關於執行之事項，與罪刑之輕重無
    關，無新舊法比較之問題，應一律適用新法，僅此敘明）。
五、查被告前未曾受有期徒刑以上刑之宣告，有臺灣高等法院被
    告前案紀錄表在卷可稽，因一時失慮而罹刑章，且因本案遭
    原審通緝，經緝獲後已經原審裁定羈押有40日之久，被告經
    此罪刑之宣告，當知所警惕，信無再犯之虞，本院因認其所
    受前揭宣告刑，以暫不執行為適當，爰併予宣告緩刑2 年，
    以啟自新。
六、公訴意旨另以：被告甲○○意圖為自己不法之所有，於86年
    1 月6 日，向南紡公司以附條件買賣方式，購買車號BP-873
    9 號自小客車乙輛，約定總價款為558,900 元，自86年2 月
    25日起，分12期給付，第1 期付24,300元外，餘每2 個月為
    1 期，每期48,600元，言明上開小客車之停放地點在高雄市
    鼓山區○○街91號，於車款未付清前，其所有權仍屬南紡公
    司所有，未經同意，不得將車輛擅自遷移他處或處分。詎於
    繳付第一期款項24,300元後，即於同年3 月18日，在未徵得
    南紡公司同意之情形下，將該車輛典當予蕭智祥所經營之上
    新當舖，即逃逸無蹤，致生損害於南紡公司。因認被告另涉
    犯刑法第339 條第1 項之罪嫌。訊據被告堅詞否認另有此部
    分詐欺取財之犯行。經查：被告雖形式上係以附條件買賣方
    式，向南紡公司購買前揭車輛，但實際上前揭車輛本為被告
    所有，被告是以該車輛向南紡公司抵押貸款等情，已經被告
    陳明在卷，佐以卷附該車輛汽車過戶登記書所載過戶登記紀
    錄，足徵被告所述上情，應是實情，堪予認定。則依此客觀
    事實，被告既是以前揭所有車輛為抵押，向南紡公司借款，
    而南紡公司乃是以汽車貸款為業務之專業公司，此應是眾所
    周知之事實，衡情南紡公司應會就該車輛之現值進行鑑估時
    價之程序後，始同意借款。是被告實無施以任何詐術，而使
    南紡公司陷於錯誤之可能。故本案顯難僅以被告於向南紡公
    司取得貸款後，未如期繳付分期款，即將該車輛典當、出賣
    一情，即遽認被告於提供系爭車輛向南紡公司借款之時，有
    何施以詐術之行為，被告所辯上揭情詞並非無據。此外復查
    無其他積極證據足以證明被告有何詐欺之犯行，其被訴詐欺
    罪嫌既不能證明，本應為無罪之諭知，然因公訴人認此部分
    與前揭有罪部分有想像競合犯之裁判上一罪關係，故不另為
    無罪判決之諭知。
據上論結，應依刑事訴訟法第369 條第1 項前段、第364 條、第
299 條第1 項前段，動產擔保交易法第38條，刑法第11條前段、
第2 條第1 項前段、第41條第1 項前段、第74條第1 款，罰金罰
鍰提高標準條例第1 條前段、第2 條，判決如主文。
本案經檢察官姜麗儒到庭執行職務。
中　　華　　民　　國　　94　　年　　10　　月　　26　　日
                  刑事第七庭    審判長法  官   莊飛宗
                                      法  官   曾逸誠
                                      法  官   黃三友
以上正本證明與原本無異。
不得上訴。
中　　華　　民　　國　　94　　年　　10　　月　　27　　日
　　　　　　　　　　　　　　　　　　　書記官  黃玉珠
附錄本件判決論罪科刑法條：
動產擔保交易法第38條：
動產擔保交易之債務人，意圖不法之利益，將標的物遷移、出賣
、出質、移轉、抵押或為其他處分，致生損害於債權人者，處3
年以下有期徒刑、拘役或科或併科6千元以下之罰金。
